【裁判字號】    88,易,5281
【裁判日期】    891012
【裁判案由】    竊盜等
【裁判全文】
臺灣高雄地方法院刑事判決                        八十八年度易字第五二八一號
    公  訴  人  臺灣高雄地方法院檢察署檢察官
    被      告  乙○○
    選任辯護人  吳小燕律師
右列被告因竊盜案件，經檢察官提起公訴（八十八年度偵字第二六０五０號），本院
判決如左：
    主  文
乙○○連續攜帶兇器竊盜，未遂，處有期徒刑伍月。並於刑之執行完畢或赦免後，令
入相當處所施以監護貳年。
如附表所示之物均沒收。
    事  實
一、乙○○為輕度智能不足合併精神症狀者，係精神耗弱之人，基於意圖為自己不法
    之所有之概括犯意，於八十八年十月十一日凌晨，配戴口罩、手套、安全帽，背
    負背包攜帶其所有客觀上可供兇器使用之榔頭、老虎鉗、鐵橇、鑿子各一支，騎
    乘機車，先於當日凌晨一時二十分許，騎乘機車至臺灣南區郵政管理局設於高雄
    市苓雅區○○○路特二號郵局，持所攜帶之鐵橇破壞該郵局大門口左側圍牆之自
    動提款機卡片出入口及出鈔口（毀損部分業據撤回告訴），著手竊取該自動提款
    機內之現金未果。旋即又於同日凌晨一時二十九分許，至中國農民銀行設於高雄
    市苓雅區○○○路二號國軍八０二醫院辦公大樓牆上之自動提款機，持所攜帶之
    扳手破壞該自動提款機螢幕面板及出鈔口，著手竊取該自動提款機內之現金未果
    ，致該提款機之螢幕面板及出鈔口不堪使用，足生損害於中國農民銀行。復承前
    犯意，於八十八年十月二十一日凌晨二時三十分許，配戴前揭口罩、手套、安全
    帽，背負背包攜帶前揭工具，騎乘機車至臺灣南區郵政管理局另設於高雄市○○
    區○○路與廣東路口第四十二支局，持榔頭、老虎鉗等工具破壞該郵局所設置之
    兩台自動提款機出鈔口及卡面出入口（毀損部分業據撤回告訴），於著手竊取提
    款機內現金之際，旋即於同時四十二分許，為警當場查獲而未能得逞，並扣得其
    所有供犯罪所用之前揭口罩、手套、安全帽、背包、榔頭、老虎鉗、鐵橇、鑿子
    等物。
二、案經高雄市政府警察局移送及臺灣南區郵政管理局、中國農民銀行訴請臺灣高雄
    地方法院檢察署檢察官偵查起訴。
    理  由
一、右揭事實，迭據被告乙○○於警訊及偵查中供承不諱（見警訊卷第一頁至第四頁
    、偵查卷第七頁正反面），核與被害人臺灣南區郵政管理局職員丙○○、丁○○
    及中國農民銀行職員甲○○分別於警訊陳述及偵查中證述從自動提款機錄影帶內
    發現被告持工具破壞卡片出入口、出鈔口、螢幕面板等情節相符，且有遭破壞之
    自動提款機現狀照片十八幀，及被告作案當時之錄影帶翻拍照片四幀附於警訊可
    資佐證，是被告於警、偵訊中之自白應與事實相符，堪以採信。辯護人辯護意旨
    雖稱被告患有精神病症，僅係欲破壞提款機發洩情緒，並無竊盜之犯意等語，惟
    按被告於警、偵訊中均已坦承破壞提款機之動機係為竊取提款機內之現金等情，
    有前揭筆錄可稽，且參之被告均係破壞提款機之出鈔口，若僅是發洩情緒，自可
    破壞其他物品，為何獨挑金融機關之自動提款機，且均破壞出鈔口之位置，況作
    案時尚知配戴安全帽、口罩、手套以掩飾身分等情以觀，謂其無竊取提款機內現
    金之犯意，實難以相信，故辯護人前揭辯護意旨，自無足採信。本件事證明確，
    被告犯行洵堪認定。
二、按榔頭、老虎鉗、鐵橇、鑿子等物，客觀上均足以對人之生命、身體、安全構成
    威脅，應均為兇器之一種，被告攜帶上開兇器竊取臺灣南區郵政管理局及中國農
    民銀行所設置之自動提款機內之現金而未果，此部分犯行，均係犯刑法第三百二
    十一條第一項第三款、第二項之攜帶兇器竊盜未遂罪；又破壞中國農民銀行自動
    提款機之螢幕面板及出鈔口，令致不堪使用，足以生損害於中國農民銀行，此部
    分犯行，核係另犯同法第三百五十四條之毀損罪。竊盜部分，被告均已著手行竊
    但均未得財，均同係屬未遂犯。至其先後三次竊盜犯行，時間緊密，且手段相同
    ，所犯又係構成要件相同之罪名，為連續犯，依刑法第五十六條規定，論以一罪
    論，並加重其刑。又所犯竊盜、毀損二罪間，有方法結果之牽連關係，應依同法
    第五十五條規定，從一重之竊盜未遂罪處斷。次按精神耗弱人之行為，得減輕其
    刑，刑法第十九條第二項定有明文。又刑法上所謂精神耗弱，係指行為時之精神
    ，對於外界事物之判斷能力，較普通人之平均程度，顯然減退者而言（最高法院
    四十八年台上字第一四八六號判例參照）。查本件被告自八十四年十一月間起即
    至高雄長庚醫院精神科、國軍八０二醫院精神科就醫，經診斷為智能不足合併精
    神病症狀，另本院對於被告犯罪行為時之心神狀態，送請行政院國軍退除役官兵
    輔導委員會高雄榮民總醫院鑑定結果，經該院綜合被告之基本資料、生活史及精
    神疾史、犯案前後之經過、神經狀態檢查、心理衡鑑、腦波檢查等鑑定結果，認
    為被告因為輕度智能不足合併精神症狀，以致其認知功能，現實判斷能力及自我
    控制能力均呈明顯受損，已達精神耗弱程度，宜長期接受精神科治療等情，有該
    院八十九年六月二十一日（八九）高總精字第八九０五０二七號函所附之精神狀
    況鑑定書一件在卷可查，由上所述，足見被告於本件犯行時，顯係處於精神耗弱
    之狀態，揆諸前揭說明，應依法減輕其刑。辯護人辯護意旨另以被告行為當時雖
    有辨識能力，然無控制能力，行為應不具有刑事責任能力，並提出學者相關論著
    輔助說明，固非無見，然由被告行竊未果旋即作罷另至他處行竊，並未繼續破壞
    該提款機或其他物品等情以觀，被告於犯罪當時對其行為顯有相當之控制能力甚
    明，是辯護人此部分之辯護內容，亦難遽採。又被告之犯行，同時有刑之加重及
    減輕事由時，依法應先加後減之。爰審酌被告連續攜帶兇器竊盜之手段，所生之
    危害非輕，惟念其係因精神狀態不佳而作案，且竊行均未得逞，犯罪後於警偵訊
    中並已坦承犯行，前亦無犯罪前科，素行尚佳，有臺灣高雄地方法院檢察署刑案
    資料查註紀錄表及本院被告院內索引卡紀錄表、被告全國前案紀錄表各一件可稽
    等一切情狀，量處如主文所示之刑。再者，因被告係屬輕度智能不足合併精神症
    狀者，且已有多年病史，而行政院國軍退除役官兵輔導委員會高雄榮民總醫院前
    揭鑑定報告亦建議被告應長期接受精神治療，爰依刑法第八十七條第二項規定，
    並於宣告被告應於刑之執行完畢或赦免後，令入相當處所施以監護二年，以達其
    個人治療及社會防衛之效。至扣案如附表所示之口罩、手套、安全帽、背包、榔
    頭、老虎鉗、鐵橇、鑿子等物，係被告所有供其犯罪所用之物，已據被告於警訊
    中陳明在卷，依同法第三十八條第一項第二款規定，併予宣告沒收。
三、至公訴人認被告毀損臺灣南區郵政管理局分別設於高雄市苓雅區○○○路特二號
    郵局之自動提款機卡片出入口及出鈔口，及高雄市○○區○○路與廣東路口第四
    十二支局之兩台自動提款機出鈔口及卡面出入口之犯行，另犯毀損罪一節。按告
    訴乃論之罪，告訴人於第一審辯論終結前得撤回其告訴；又告訴經撤回者，應諭
    知不受理之判決，刑事訴訟法第二百三十八條第一項、第三百零三條第三款分別
    定有明文。經查，被告所犯之前揭毀損罪部分，依刑法第三百五十七條之規定，
    須告訴乃論。茲因被害人臺灣南區郵政管理局就此已於八十八年十一月十六日具
    狀撤回告訴，揆諸前開說明，本應諭知不受理之判決，茲公訴人認此部分犯行與
    被告前揭有罪部分有連續犯、牽連犯之裁判上一罪關係，爰不另為不受理之判決
    ，附此敘明。
據上論斷，應依刑事訴訟法第二百九十九條第一項前段，刑法第五十六條、第三百二
十一條第一項第三款、第二項、第三百五十四條、第五十五條、第二十六條前段、第
十九條第二項、第八十七條第二項、第三項、第三十八條第一項第二款，判決如主文
中      華      民      國    八十九    年      十      月     十二     日
                                  臺灣高雄地方法院刑事庭
                                      法  官  陳淑卿
右正本證明與原本無異。
如不服本判決，應於判決送達後十日內，向本院提出上訴狀。
                                      書記官  陳朝宗
中      華      民      國    八十九    年      十      月     十九     日
附錄本判決論罪法條：
刑法第三百二十一條第一項第三款、第二項，第三百五十四條。
犯竊盜罪而有左列情形之一者，處六月以上五年以下有期徒刑：
三、攜帶兇器而犯之者。
前項之未遂犯罰之。
毀棄、損壞前二條以外之他人之物或致令不堪用，足以生損害於公眾或他人者，處二
年以下有期徒刑、拘役或五百元以下罰金。
附表：
┌──┬──────────┬──────────┐
│編號│物   品   名      稱│     數     量      │
│    │                    │                    │
├──┼──────────┼──────────┤
│１  │安全帽              │一頂                │
├──┼──────────┼──────────┤
│２  │口罩                │一個                │
├──┼──────────┼──────────┤
│３  │手套                │一雙                │
├──┼──────────┼──────────┤
│４  │背包                │一個                │
├──┼──────────┼──────────┤
│５  │榔頭                │一支                │
├──┼──────────┼──────────┤
│６  │老虎鉗              │一支                │
├──┼──────────┼──────────┤
│７  │鐵橇  │一支                │
├──┼──────────┼──────────┤
│８  │鑿子                │一支                │
└──┴──────────┴──────────┘


司法院資訊處製作；財團法人民間司法改革基金會備份。
